最　高　行　政　法　院　判　決
                                     100年度判字第1057號
上  訴  人　遠傳電信股份有限公司
代　表　人　徐旭東
訴訟代理人　陳惠明
　　　　　　林瑞彬　律師
被 上訴 人　財政部臺北市國稅局
代　表　人　陳金鑑
上列當事人間營業稅事件，上訴人對於中華民國99年1月28日臺
北高等行政法院98年度訴字第2029號判決，提起上訴，本院判決
如下：
　　主  文
原判決關於罰鍰（除復查決定追減部分外）及該訴訟費用部分均
廢棄。
廢棄部分訴願決定及原處分（復查決定）均撤銷。
其餘上訴駁回。
廢棄部分第一審及上訴審訴訟費用均由被上訴人負擔，駁回部分
上訴審訴訟費用由上訴人負擔。
　　理  由
一、本件上訴人於民國91年11月至92年6月間進貨（勞務），取
    具涉嫌虛設行號之皓倫股份有限公司（下稱皓倫公司）開立
    之統一發票銷售額合計新臺幣（下同）5,154,573元（下稱
    系爭發票），作為進項憑證申報扣抵銷項稅額，經被上訴人
    查獲，除補徵營業稅額257,727元，並按所漏稅額處5倍罰鍰
    1,288,600元（計至百元止）。上訴人不服，申請復查，經
    復查決定准予追減罰鍰515,419元，並駁回其餘復查。上訴
    人仍不服，循序提起行政訴訟，經原審判決駁回，乃提起本
    件上訴。
二、上訴人起訴主張：上訴人與皓倫公司簽訂「經銷商優惠專案
    契約」，由皓倫公司依該契約承辦經銷上訴人免保證金及設
    定費之易通卡門號優惠活動。簽約時，上訴人已查證皓倫公
    司之基本資料，並取具其負責人之身分證影本及營利事業登
    記證，證實皓倫公司為依法設立之股份有限公司。上訴人為
    知名且誠實納稅之電信業者，絕無可能為規避稅捐而取得虛
    設行號開立之統一發票。且依財政部95年5月23日臺財稅字
    第9504535500號令釋，被上訴人應就上訴人有無進貨之事實
    負舉證責任，如被上訴人無法證明上訴人確無進貨，即應認
    定有進貨事實，免予補稅處罰。再被上訴人實難課上訴人高
    度之注意義務查證交易相對人是否為虛設行號；縱認上訴人
    之實際交易對象非皓倫公司，依稅捐稽徵法第48條之3，本
    件應有97年8月13日修正公布稅捐稽徵法（下稱修正後稅捐
    稽徵法）第44條後段規定之適用，而可免於處罰等語，求為
    判決訴願決定及原處分不利於上訴人部分均撤銷。
三、被上訴人則以：訴外人朱原弘及陳雪娥為皓倫公司之前後任
    登記負責人，於91年5月至92年7月間，基於幫助他人逃漏稅
    捐之概括犯意，明知皓倫公司無銷貨事實，竟虛偽開立不實
    統一發票交付上訴人等營業人充當進項憑證使用，業經被上
    訴人以幫助他人逃漏稅移送臺灣臺北地方法院檢察署偵辦在
    案。且其申報之進項憑證多數取自其他虛設行號，足證皓倫
    公司係無進銷貨事實之虛設行號，上訴人自無可能與其交易
    。且依上訴人提示之送貨單，買受人簽收欄有高士雅、簡芳
    茹等人簽章，惟皓倫公司91及92年度並未僱用其2人，亦無
    法證明上訴人與皓倫公司確有交易事實。至上訴人雖主張已
    將部分款項匯入愷倢公司銀行帳戶，惟經愷倢公司代表人李
    悌供述，愷倢公司與皓倫公司間並無業務往來，亦有臺灣臺
    北地方法院檢察署94年度偵字第3366號起訴書可證，則縱將
    款項匯入愷倢公司，亦無法證明上訴人與皓倫公司間確有交
    易事實，加以訴外人李悌幫助他人逃漏稅部分，業經判處有
    期徒刑在案。另上訴人未舉證說明本件實際銷貨之營業人，
    核無修正後稅捐稽徵法第44條但書免罰規定之適用等語，資
    為抗辯，求為判決駁回上訴人之訴。
四、原審斟酌全辯論意旨及調查證據之結果，以：（一）本件爭
    點事實屬計算稅基之減項事實，應由上訴人負客觀舉證責任
    。而觀上訴人提供之書面簽約資料即契約書、授權書等，雖
    契約書中蓋有皓倫公司名義之印文及其負責人名義之印章，
    但該等印章是否為皓倫公司及其負責人之真實印鑑，並無法
    獲得適切之證明，上訴人又未能舉出人證，說明與皓倫公司
    締約接洽之客觀經過。又觀之履約過程，送貨地點為皓倫公
    司在契約書填載之通訊地點，但在該地點收貨之人卻無法證
    明為皓倫公司職員；另由上訴人付款經過觀之，其係匯款至
    愷倢公司之銀行帳戶，供應商資料上記載之連絡人亦為愷倢
    公司負責人李悌，而愷倢公司本身又為虛設行號，於此情況
    ，益見無法確信上訴人之真實交易人為皓倫公司。則在上訴
    人無法證明實際交易對象為皓倫公司，又無法證明表見代理
    要件之情況下，則被上訴人對其為補稅處分，尚無違誤。（
    二）又依本院87年度7月份第1次庭長評事聯席會議決議採取
    之法律見解，係認國家稅款有無短少，是依個案認定，而非
    以國家總體稅收有無短少為準。於此標準下，本件即有客觀
    漏稅結果發生。上訴人既不能證明其在締約過程中，已盡查
    證交易當事人真實性之義務，即有過失責任，則被上訴人對
    之為裁罰處分即屬有據。另修正後稅捐稽徵法第44條後段之
    適用，係以「借用皓倫公司名義與上訴人銷售勞務之實際銷
    售勞務者已經處以違章罰」之情形為必要，惟本件只知皓倫
    公司非實際交易對象，但實際交易者為何不明，該營業主體
    亦未受處罰，而不符合上開免罰要件等語，判決駁回上訴人
    在原審之訴。
五、本院查：
（一）補徵營業稅部分：
１、按「營業人左列進項稅額，不得扣抵銷項稅額：一、購進之
    貨物或勞務未依規定取得並保存第33條所列之憑證者。」「
    營業人以進項稅額扣抵銷項稅額者，應具有載明其名稱、地
    址及統一編號之左列憑證：一、購買貨物或勞務時，所取得
    載有營業稅額之統一發票。」加值型及非加值型營業稅法（
    下稱營業稅法）第19條第1項第1款及第33條第1款分別定有
    明文。而「營業人雖有進貨事實，惟不依規定取得交易對象
    開立之進項憑證，而取得非交易對象開立之進項憑證，申報
    扣抵銷項稅額時，該項已申報扣抵之銷項營業稅額顯未依法
    繳納，仍應依行為時營業稅法第19條第1項第1款規定，就其
    取得不得扣抵憑證扣抵銷項稅額部分，追補該項不得扣抵之
    銷項稅款。又我國現行加值型營業稅係就各個銷售階段之加
    值額分別予以課稅之多階段銷售稅，各銷售階段之營業人皆
    為營業稅之納稅義務人，故該非交易對象之人是否已按其開
    立發票之金額報繳營業稅額，並不影響本件營業人補繳營業
    稅之義務。」復經本院87年度7月份第1次庭長評事聯席會議
    決議在案。
２、經查：本件原審係依於送貨單（即上訴人依約交付易通卡之
    送貨單）買受人簽收欄簽章之人非皓倫公司員工，及上訴人
    付款流程亦難認上訴人確有付款予皓倫公司等調查證據之辯
    論結果，並詳述得心證之理由，而認皓倫公司並非系爭發票
    所載交易之實際交易對象，核其認定並無違反經驗法則、論
    理法則或與卷內證據不合情事。而上訴意旨以其與皓倫公司
    間之交易，有正式合約、門號開通明細、匯款資料及送貨單
    等資料可證，主張與皓倫公司間確有交易之事實云云，指摘
    原判決有違背經驗及論理法則之違法，無非係對原審之事實
    認定及證據取捨事項為爭議，惟證據取捨與當事人所希冀者
    不同致為不同之事實認定，究難因此即指為違法，故上訴意
    旨此部分之指摘亦無足取。從而，原判決將訴願決定及原處
    分關於補徵營業稅部分予以維持，而駁回上訴人在原審此部
    分之訴，核無違誤。上訴論旨，指摘原判決此部分違背法令
    ，求予廢棄，為無理由，應予駁回。
（二）關於罰鍰部分：
      按稅捐稽徵法第48條之3規定：「納稅義務人違反本法或
      稅法之規定，適用裁處時之法律。但裁處前之法律有利於
      納稅義務人者，適用最有利於納稅義務人之法律。」上開
      法條所稱之「裁處」，依修正理由說明，包括訴願、再訴
      願及行政訴訟之決定或判決。本件被上訴人據以裁罰及原
      判決據以判決之84年8月2日修正公布（84年9月1日施行）
      營業稅法第51條第5款：「納稅義務人，有左列情形之一
      者，除追繳稅款外，按所漏稅額處1倍至10倍罰鍰，並得
      停止其營業：……五、虛報進項稅額者。」之規定，業於
      99年12月8日修正公布（自100年2月1日施行）為：「納稅
      義務人，有左列情形之一者，除追繳稅款外，按所漏稅額
      處5倍以下罰鍰，並得停止其營業：……五、虛報進項稅
      額者。」另於100年1月26日增訂公布（自100年4月1日施
      行）第2項：「納稅義務人有前項第5款情形，如其取得非
      實際交易對象所開立之憑證，經查明確有進貨事實及該項
      憑證確由實際銷貨之營利事業所交付，且實際銷貨之營利
      事業已依法補稅處罰者，免依前項規定處罰。」即該條規
      定之罰鍰倍數，99年12月8日修正公布之規定較修正前之
      規定為低，暨100年1月26日增訂公布之第2項免罰規定，
      均有利於營業人即上訴人，依上述稅捐稽徵法第48條之3
      規定，本件之罰鍰倍數即應適用99年12月8日修正公布之
      營業稅法第51條規定，至有無100年1月26日增訂公布之營
      業稅法第51條第2項規定之適用，亦待斟酌。被上訴人未
      及適用，原判決亦未及糾正，自有適用法規不當之違法，
      並於判決結論有影響。上訴論旨求為廢棄，雖未執此指摘
      ，仍應認其上訴有理由。又因罰鍰之裁罰涉及被上訴人之
      裁量權，爰將原判決關於罰鍰部分（除復查決定追減部分
      外）廢棄，並撤銷此部分之訴願決定及原處分（復查決定
      ），由被上訴人另為適法之處分。至被上訴人100年4月15
      日之補充答辯狀，雖陳稱：依財政部100年2月14日修正發
      布之「稅務違章案件裁罰金額或倍數參考表」，本件應改
      按漏稅額處0.5倍罰鍰即128,863元，然因依稅捐稽徵法第
      44條規定之罰鍰限額為257,728元等語，而為同意改處罰
      鍰257,728元之答辯聲明。惟因與行政訴訟法第202條規定
      不合，尚不生認諾之效力。另上訴意旨主張之財政部83年
      7月9日臺財稅第831601371號函釋業經財政部98年12月7日
      臺財稅字第09804577370號令廢止，均附此敘明。
六、據上論結，本件上訴為一部有理由，一部無理由。依行政訴
    訟法第255條第1項、第256條第1項、第259條第1款、第98條
    第1項前段，判決如主文。
中　　華　　民　　國　　100　 年　　6　　 月　　23　　日
                    最高行政法院第三庭
                        審判長法官　黃　璽　君
                              法官　楊　惠　欽
                              法官　吳　東　都
                              法官　陳　金　圍
                              法官　蕭　惠　芳

以  上  正  本  證  明  與  原  本  無  異
中　　華　　民　　國　　100　 年　　6　　 月　　23　　日
　　　　　　　　　　　　　　　書記官　張　雅　琴